臺灣臺中地方法院刑事判決
111年度金訴字第582號
111年度金訴字第2064號
公  訴  人  臺灣臺中地方檢察署檢察官
被      告  林宜靜



選任辯護人  陳浩華律師
上列被告因違反洗錢防制法等案件，經檢察官提起公訴（臺灣臺
中地方檢察署111年度偵字第9295號）及追加起訴（臺灣宜蘭地
方檢察署110年度偵字第8323號、110年度偵字第8370號，原移送
併辦，後經檢察官改為言詞追加起訴，即本院111年度金訴字第2
064號），本院判決如下：
    主    文
乙○○犯附表編號1至3主文欄所示之罪，各處如附表編號1至3主文
欄所示之刑，應執行有期徒刑拾月，併科罰金新臺幣參萬元，罰
金如易服勞役，以新臺幣壹仟元折算壹日。緩刑貳年，緩刑期間
應依本院111年度中司刑移調字第1217號、第1362號調解筆錄履
行損害賠償。
    犯罪事實
一、乙○○前於民國109年2月至110年2月間，遭詐騙集團成員「布
    萊恩」等人以匯款後即可取得寄來臺灣之退休金包裹之名義
    ，陸續遭詐騙新臺幣（下同）共約300萬元後，於110年4月1
    3日前往臺中市政府警察局第四分局以告訴人身分製作警詢
    筆錄，向員警提告稱遭「布萊恩」等人詐騙，當時即已知悉
    「布萊恩」等人為詐騙集團。嗣於110年9月間，「布萊恩」
    再次向乙○○聯絡，承諾只要乙○○依其指示提供帳戶及領取款
    項交付予其指定之人，就會返還先前遭詐騙之300萬元。乙○○因先前遭「布萊恩」詐騙，已明知「布萊恩」等人為詐騙
    集團，但為取回先前遭詐騙之金錢，竟仍意圖為自己不法之
    所有，與姓名不詳之詐欺共犯（尚無事證足認乙○○知悉本件
    詐欺案有3人以上參與）共同基於詐欺取財、洗錢之犯意聯
    絡，將丈夫林展霆（無事證足認林展霆對本案知情，另經檢
    察官為不起訴處分）所開立之中華郵政帳號000-0000000000
    0000號帳戶之帳號，提供予姓名不詳之詐欺共犯，並分別為
    下列犯行：
㈠、詐欺集團不詳成員自110年7月5日起，在網路上假冒名為「Jo
    stein Kjell」之聯合國派駐土耳其之挪威籍醫生，向丁○○
    謊稱匯款即可解除帳戶內遭凍結金錢，致丁○○陷於錯誤，因
    而於110年9月11日14時40分許，匯款12萬元至林展霆開立之
    上揭帳戶中，乙○○隨即於同日15時22分及23分許，以上揭帳
    戶之提款卡，在臺中市南屯區大業路附近郵局之自動櫃員機
    ，先後提領6萬元、6萬元現金，並於同日將贓款12萬元，在
    臺中市黎明黃昏市場，交給戴全罩式安全帽、外觀、性別不
    明之詐欺共犯，乙○○乃以此方式為詐欺共犯領取詐欺所得，
    並共同以提款後將現金轉手之方式，隱匿丁○○遭詐欺金錢之
    去向、所在而難以追查。
㈡、詐欺集團不詳成員於110年6月間某日，向甲○○佯稱其係歐美
    人士及聯合國醫生，開始與甲○○交往，又謊稱要來臺灣工作
    ，需要金錢辦工作上的簽證等語，致甲○○陷於錯誤，依對方
    之指示，於110年8月19日13時20分許至110年9月14日12時38
    分許，先後匯款7筆共221萬元至對方指定帳戶，其中第4筆
    即110年9月3日13時12分許匯款之11萬5000元，係匯至林展
    霆上揭郵局帳戶，乙○○並依「布萊恩」指示，於同(3)日17
    時38分許領出款項，在臺中市黎明黃昏市場某處，交付給「
    布萊恩」指定頭戴罩式安全帽騎乘機車前來之不詳人士，而
    隱匿詐得款項。
㈢、詐欺集團不詳成員於110年9月初之某日，透過社群軟體FB，
    以暱稱「KIM」聯繫丙○○，陸續向丙○○佯稱「我要將妳先前
    匯給我的錢匯還，但我目前在敘利亞打仗，必須透過他人匯
    還，但需要1筆手續費」、「我升將軍要慶祝需要錢」等語
    ，致丙○○陷於錯誤，於110年9月11日11時41分許至110年9月
    30日某時許，先後匯款4筆共17萬9200元至對方指定帳戶，
    其中第1筆即110年9月11日11時41分許匯款之3萬9200元，係
    匯至林展霆上揭郵局帳戶，乙○○並依「布萊恩」指示領出款
    項，在臺中市黎明黃昏市場某處，交付給「布萊恩」指定頭
    戴罩式安全帽騎乘機車前來之不詳人士，而隱匿詐得款項。
二、案經㈠花蓮縣警察局花蓮分局報告臺灣臺中地方檢察署檢察
    官偵查起訴。㈡甲○○、丙○○訴由新北市政府警察局淡水分局
    、宜蘭縣政府警察局羅東分局報告臺灣宜蘭地方檢察署檢察
    官移送併辦，並經臺灣臺中地方檢察署檢察官言詞追加起訴
    。
    理    由
一、證據能力：
㈠、本判決認定事實所引用之被告以外之人於審判外之言詞或書
    面證據等供述證據，公訴人、辯護人、被告在本院審理時均
    同意作為證據使用（見本院111年度金訴字第582號卷【下稱
    本院卷】第354頁），復經本院審酌認該等證據之作成無違
    法、不當或顯不可信之情況，依刑事訴訟法第159 條之5 第
    1 項規定，均有證據能力。
㈡、又本案認定事實引用之卷內其餘非供述證據，並無證據證明
    係公務員違背法定程序取得，依同法第158 條之4 規定反面
    解釋，亦均有證據能力。　　
二、上開犯罪事實，業據被告於本院審理時坦承不諱（見本院卷
    第353、359頁），核與證人林展霆警詢、偵查中之證述（見
    併偵8323卷第3-4頁、併羅東警卷第1頁、偵卷第21-23頁、
    併偵8323卷第47-48頁）、證人即被害人丁○○警詢及本院準
    備程序之證述（見偵卷第29-35頁、本院卷第39-46頁）、證
    人即告訴人甲○○警詢之證述（見併偵8323卷第8-9頁）、證
    人即告訴人丙○○警詢之證述（見併羅東警卷第4頁）大致相
    符。並有被害人丁○○之：①報案資料（見偵卷第41-67頁）②
    匯款憑證翻拍照片（見偵卷第69-77頁）、證人林展霆之中
    華郵政帳號0000000-0000000帳戶之開戶資料及交易明細（
    見偵卷第87-91頁）、被告乙○○指認詐騙集團成員照片（見
    偵卷第111頁）告訴人丙○○之：①報案相關資料（見併羅東警
    卷第5-7頁）②轉帳資料翻拍照片（見併羅東警卷第8-11頁）
    、被告乙○○於110年9月3日前往臺中市南屯區博愛路黎明郵
    局ATM提領款項之監視器翻拍照片（見併偵8323卷第11頁）
    、告訴人甲○○之：①報案相關資料（見併偵8323卷第12、23-
    26頁）②玉山銀行匯款申請書（見併偵8323卷第21頁）、宜
    蘭地檢署檢察官勘驗筆錄【勘驗內容為被告提出之匯款紀錄
    及與詐騙集團之對話紀錄截圖】（見併偵8323卷第50-104頁
    ）、被害人丁○○提出與詐騙集團成員之對話紀錄翻拍照片（
    見本院卷第147-243頁）、臺中地檢110年度偵字第24017號
    案件卷證在卷可稽。被告前開具任意性之自白經核與事實相
    符而堪採信，本案事證已臻明確，應予依法論科。
三、論罪科刑
㈠、核被告乙○○犯罪事實一、㈠至㈢所為，均係犯刑法第339條第1
    項詐欺取財罪、洗錢防制法第14條第1項一般洗錢罪。
㈡、本案告訴人、被害人遭詐欺後分次匯款及被告在本案就不同
    告訴人、被害人遭詐欺款項多次領取贓款之行為，係於密切
    接近之時、地實行，各行為之獨立性極為薄弱，依一般社會
    健全觀念，在時間差距上，難以強行分開，應視為數個舉動
    之接續施行，合為包括之一行為，而論以單純一罪（即每詐
    欺一名告訴人論以一罪）。　　
㈢、被告與本案詐欺集團成員間，就犯罪事實一、㈠至㈢之犯行，
    均有犯意聯絡與行為分擔，應依刑法第28條第1項論以共同
    正犯。
㈣、被告犯罪事實一、㈠至㈢所犯3罪，均係一行為觸犯數罪名，為
    想像競合犯，應依刑法第55條，從一重論以洗錢防制法第14
    條第1項一般洗錢罪。
㈤、被告犯罪事實一、㈠至㈢所犯3罪，犯意各別，行為互殊，應予
    分論併罰。
㈥、洗錢防制法第16條第2 項規定就所犯同法第14條第1 項之洗
    錢罪部分在偵查或審判中自白者，減輕其刑。被告在本院審
    理程序，就所涉洗錢罪部分，均坦承犯行，爰依前開規定減
    輕其刑。
㈦、爰審酌被告將金融帳戶交付予詐欺集團後，又依詐欺集團成
    員指示提領贓款，因而造成告訴人、被害人受有損失，所為
    應予非難。但考量被告本案犯罪動機，係因先前遭詐騙集團
    詐取款項，為求取回先前遭騙金錢思慮不周下所為，處境值
    得同情，又審酌被告坦承犯行，且已經與告訴人、被害人均
    成立調解，並至本院言詞辯論終結為止均有依照條件給付之
    犯後態度。以及審酌被告前無有罪科刑前科紀錄之素行。暨
    審酌被告於本院審理時所供述之教育程度、職業、家庭經濟
    狀況（見本院卷第360頁），量處如主文所示之刑，並諭知
    罰金易服勞役之折算標準，以示懲儆。另審酌被告所犯數罪
    ，均為提領詐欺贓款之犯罪，犯罪型態相同，犯罪時間相近
    ，受害人數3人，合計提領之詐欺贓款約274,200元等情，定
    應執行之刑如主文所示。
㈧、又審酌被告未曾因故意犯罪受有期徒刑以上刑之宣告，有臺
    灣高等法院被告前案紀錄表在卷可稽。且犯後已經與本案審
    理範圍內之告訴人均達成調解，調解時告訴人亦均同意給予
    被告緩刑之機會（見本院卷第273-274、311-314頁），本院
    認被告本案之刑以暫不執行為適當，爰依刑法第74條第1項
    第1款併予宣告緩刑2年。又被告與告訴人間之調解條件，部
    分為分期給付賠償金（本院111年度中司刑移調字第1217號
    、第1362號），為敦促被告依約履行賠償告訴人之承諾，爰
    將依調解條件履行部分列為緩刑之條件。倘被告未能依約履
    行主文所示緩刑之負擔，且情節重大，足認原宣告之緩刑難
    收其預期效果，而有執行刑罰之必要者，依刑事訴訟法第47
    6 條及刑法第75條之1第1項第4款之規定，檢察官得向法院
    聲請撤銷上開緩刑之宣告，附此敘明。
㈨、本案卷內並無積極證據可證被告有取得犯罪所得，爰不另為
    沒收之宣告。
據上論斷，應依刑事訴訟法第299條第1項前段，判決如主文。
本案經檢察官洪佳業提起公訴，檢察官梁光宗移送併辦，後經檢
察官戊○○言詞追加起訴，檢察官温雅惠、戊○○到庭執行職務。
中　　華　　民　　國　　111 　年　　11　　月　　24　　日
                  刑事第一庭   審判長法  官  陳淑芳
　
                                     法  官  黃龍忠
　
                                     法  官  徐煥淵　
以上正本證明與原本無異。
如不服本判決應於收受送達後20日內向本院提出上訴書狀，並應
敘述具體理由；其未敘述上訴之理由者，應於上訴期間屆滿後20
日內向本院補提理由書（均須按他造當事人之人數附繕本）「切
勿逕送上級法院」。
告訴人或被害人如不服判決，應備理由具狀向檢察官請求上訴，
上訴期間之計算，以檢察官收受判決正本之日起算。
                             　　　　書記官  陳麗靜 
中　　華　　民　　國　　111 　年　　11　　月　　24　　日
附錄本案論罪科刑法條：
中華民國刑法第339條
（普通詐欺罪）
意圖為自己或第三人不法之所有，以詐術使人將本人或第三人之
物交付者，處5年以下有期徒刑、拘役或科或併科50萬元以下罰
金。
以前項方法得財產上不法之利益或使第三人得之者，亦同。
前二項之未遂犯罰之。
洗錢防制法第14條
有第二條各款所列洗錢行為者，處7年以下有期徒刑，併科新臺
幣5百萬元以下罰金。
前項之未遂犯罰之。
前二項情形，不得科以超過其特定犯罪所定最重本刑之刑。
附表：本案主文
編號 犯罪事實 主文 1 一、㈠ 被害人丁○○ 乙○○共同犯一般洗錢罪，處有期徒刑陸月，併科罰金新臺幣貳萬元，罰金如易服勞役，以新臺幣壹仟元折算壹日。 2 一、㈡ 告訴人甲○○　　 乙○○共同犯一般洗錢罪，處有期徒刑陸月，併科罰金新臺幣壹萬元，罰金如易服勞役，以新臺幣壹仟元折算壹日。 3 一、㈢ 告訴人丙○○ 乙○○共同犯一般洗錢罪，處有期徒刑參月，併科罰金新臺幣壹萬元，罰金如易服勞役，以新臺幣壹仟元折算壹日。